臺灣臺北地方法院民事裁定　　　　　　100年度事聲字第302號
異　議　人　丙○國際資產管理股份有限公司
法定代理人　乙○○
債　務　人　甲○○
上列異議人因相對人聲請消費者債務清理更生事件，對於中華民
國100年8月31日本院司法事務官所為100年度司執消債更字第8號
裁定提出異議，本院裁定如下：
    主  文
異議駁回。
    理  由
一、按債務人有薪資、執行業務所得或其他固定收入，法院認更
    生方案之條件公允者，得不經債權人會議可決，逕依債務人
    之聲請或依職權以裁定認可更生方案，消費者債務清理條例
    （下稱消債條例）第64條第1項定有明文。而債務人之更生
    方案應否准許，係以是否公允為斷，即應審酌債務人主觀上
    之清償誠意與客觀上之清償能力，並就債權人與債務人間之
    利益衡平等因素為綜合判斷，非以還款成數為絕對標準。又
    當事人對於司法事務官處理事件所為之終局處分，得於處分
    送達後10日之不變期間內，以書狀向司法事務官提出異議；
    司法事務官認異議有理由時，應另為適當之處分，認異議為
    無理由者，應送請法院裁定之；法院認異議為有理由時，應
    為適當之裁定，認異議為無理由者，應以裁定駁回之，消債
    條例第15條準用民事訴訟法第240條之4第1項、第2項及3項
    亦定有明文。
二、本件異議意旨略以：相對人所提更生方案內容清償成數僅佔
    全部債務之24.2％，償還成數顯然過低，又依相對人所提出
    債權表中，相對人聲請更生前2年收入為新臺幣（下同）63
    萬1830元，但有近320多萬元之信用卡及消費性貸款消費，
    多數為信用卡，其消費形式在1個月僅有2萬多元之上班族是
    過度消費行為，且全非民生必需花費，皆因相對人未節制消
    費所致，相對人收入來源僅工作收入卻仍無止盡消費，又無
    能力支付該消費款，顯無還款誠意，僅係利用消費者債務清
    理條例來試探可否免除支付欠款，此種心態為投機取巧，又
    要銀行承擔其所欠帳款，亦有違社會公義，是相對人以消債
    條例之規定逃避償債義務，尚難認其與提之更生方案條件係
    屬公允，爰依法提出異議，請求廢棄原裁定等語。
三、經查：
  （一）本件相對人以其有不能清償債務之情事，前於99年11月
        8日向本院聲請更生，經本院於100年1月25日以99年度
        消債更字第201號裁定開始更生程序，並命由司法事務
        官進行更生程序，有上開裁定在卷可稽。而觀諸本院司
        法事務官於100年8月31日以原裁定所認可之更生方案，
        其更生條件為每月為1期，每期清償金額為8300元，分
        96期清償，自認可更生方案裁定確定之翌日起共8年，
        清償總額為79萬6800元，償還成數為24.2％，於每期當
        月25日依債權比例，按期分別給付予各債權人，核與消
        債條例第53條第2項第3款規定無違，又相對人確有薪資
        、執行業務所得或其他固定收入等情，有本院司法事務
        官查詢相對人之勞保資料、司法院稅務電子閘門財產調
        件明細表、相對人於彰化銀行之薪資轉帳資料、99年度
        綜合所得稅結算申報所得資料參考清單在卷可憑，復無
        同條例第63條、第64條第2項各款情形，是以相對人並
        無法院不得逕為更生方案裁定認可之情事，先予敘明。
  （二）依相對人所提更生方案，其每月平均收入為2萬6326元
        ，每月必要支出為1萬8026元，扣除與其配偶共同分擔
        之2名未成年子女之扶養費共計6000元，其個人每月必
        要支出僅為1萬2026元，衡諸其支出項目內容，並無何
        浪費、奢侈之情形，且未逾行政院主計處公布之100年
        度臺北市每人每月最低生活費1萬4794元，是以相對人
        每月固定收入扣除必要支出後所餘8300元，均用以清償
        債務，堪認其已有積極清理債務之誠信並盡最大清償能
        力，復無卷存事證足認有消債條例第134條第2款至第7
        款之不免責事由且情節重大，或同條例第63條、第64條
        第2項各款之情事，則相對人並無法院不得逕為更生方
        案裁定認可之情事，而清償比例雖僅佔整體債務24.2％
        ，揆諸前揭說明，仍難謂原裁定認可相對人之更生方案
        有欠公允；又異議人稱相對人收入來源僅工作收入卻仍
        無止盡消費，又無能力支付該消費款，顯無還款誠意云
        云，惟因更生方案重在以債務人現有之資力，盡最大能
        力提出清償方案，至於其過往是否有奢侈、浪費之消費
        情況，非認可更生方案時所須考量，僅係日後若轉換為
        清算程序後可否免責之判斷依據，是異議人此部分主張
        ，尚有未洽。
四、綜上所述，原裁定斟酌相對人所提更生方案之條件尚屬允當
    、可行，復查無相對人有何消債條例第63條或第64條第2項
    所定不應認可之消極事由存在，逕依該條例第64條第1項裁
    定認可相對人所提更生方案，核無不合。異議人指摘原裁定
    不當，聲明異議請求廢棄原裁定，為無理由，應予駁回。
五、依消費者債務清理條例第15條，民事訴訟法第240條之4第3
    項，裁定如主文。
中　　華　　民　　國　 100　　年　　10　　月　　14　　日
                  民事第二庭    法　官　鍾素鳳
上為正本係照原本作成。
如不服本裁定，應於裁定送達後10日內，以書狀向本院提出抗告
，並繳納抗告費新臺幣1千元。
中　　華　　民　　國　 100　　年　　10　　月　　14　　日
                                書記官  林玗倩
